臺灣新竹地方法院刑事判決　　　　　　　96年度簡上字第73號
上　訴　人
即　被　告　乙○○
選任辯護人　許曉怡律師
上列上訴人即被告因詐欺案件，不服本院新竹簡易庭95年度竹簡
字第1317號中華民國96年1 月31日第一審判決（聲請簡易判決處
刑案號：臺灣新竹地方法院檢察署95年度偵字第5323號），提起
上訴，本院管轄之第二審合議庭判決如下：
    主    文
上訴駁回。
乙○○緩刑貳年。
    犯罪事實及理由
一、犯罪事實：緣黃　星受某真實姓名年籍不詳綽號「大頭」之
    成年男子之委託，於民國95年7 月間某日，在新竹市某處，
    委託丙○○以每帳戶新臺幣（下同）5,000 元代價向外收購
    金融機構帳戶，再由丙○○於同年7 月底某不詳時間，在新
    竹空軍基地，以每帳戶5,000 元代價，向乙○○收購帳戶資
    料，乙○○雖預見一般人利用他人金融帳戶使用常與財產犯
    罪密切相關，且取得他人存摺之目的往往在於收取贓款及掩
    飾犯行不易遭人追查，又對於提供帳戶雖無引發他人萌生犯
    罪之確信，但仍受以縱若有人持以犯罪亦無違反其本意之幫
    助犯意，將其所申請之臺北富邦銀行新竹分行帳號00000000
    0號（原聲請簡易判決處刑書及原審判決誤載為00000000000
    0 號）之帳戶存摺、提款卡及密碼（原聲請簡易判決處刑書
    及原審所列示之第一商業銀行帳號00000000000 號帳戶、中
    國信託商業銀行帳號000000000000號帳戶，業經本院公訴蒞
    庭檢察官於本院96年5 月29日審判程序當庭限縮刪除），於
    95年7 月底某不詳時間，在新竹空軍基地出售予丙○○，丙○○嗣轉交予黃　星交予某不詳姓名年籍綽號「小佳」之成
    年女子。嗣「小佳」、「大頭」即基於詐欺取財之犯意聯絡
    ，於95年8月5日23時30分許，透過網路聊天室認識甲○○並
    取得甲○○行動電話號碼，次日「小佳」即打電話向甲○○
    佯稱需以透過自動提款機檢驗身分後才能見面，致甲○○陷
    於錯誤，於95年8月6日凌晨2時6分許，依指示操作臺北富邦
    銀行金融機構自動提款設備，而匯款2 萬元至乙○○上開臺
    北富邦銀行新竹分行帳號000000000 號帳戶內，嗣經甲○○
    報警處理而查獲上情。
二、案經甲○○訴由新竹市警察局第一分局報告臺灣新竹地方法
    院檢察署檢察官偵查後聲請簡易判決處刑。
 　 理    由
壹、程序部分：
一、按傳聞法則之重要理論依據，在於傳聞證據未經當事人之反
    對詰問予以核實，乃予排斥，惟若當事人已放棄對原供述人
    之反對詰問權，於法院審判時表明同意該等傳聞證據可作為
    證據，基於證據資料愈豐富，愈有助於真實發現之理念，並
    貫徹刑事訴訟法修法加重當事人進行主義之精神，確認當事
    人對於證據能力有處分權之制度，傳聞證據經當事人同意作
    為證據，法院認為適當者，亦得為證據。另當事人對於傳聞
    證據表示「沒有意見」，而未於言詞辯論終結前聲明異議（
    Without Objection ），應視為已有將該等傳聞證據採為證
    據之同意，此刑事訴訟法第159條之5定有明文。
二、本案上訴人即被告乙○○（下稱上訴人乙○○）與選任辯護
    人於本院審理程序中已表示對本院所提示卷內人證物證之證
    據能力沒有意見，迄本院辯論終結前，被告及其選任辯護人
    亦未爭執卷附所有證據之證據能力，依刑事訴訟法第159條
    之5第2項之規定，應視為被告已同意本案犯罪事實欄相關之
    傳聞證據均可作為證據；另檢察官於本院審理程序中已表示
    對本院所提示調查之卷內人證物證之證據能力沒有意見，本
    院斟酌本案卷內之證據並非非法取得，亦無證明力明顯過低
    之情形，且經本院於審判期日依法進行證據之調查、辯論，
    當事人於訴訟上之程序權，已受保障，卷附所有人證、物證
    ，均得採為證據，先予敘明。
貳、實體部分：
一、訊據上訴人乙○○就上揭犯罪事實，迭於警詢、偵查、本院
    準備程序及審理程序中之自白不諱，其稱：伊係因軍中同事
    即同案被告丙○○向其告知需要金融機構之帳戶做為金錢往
    來之用，遂於95年7月底某日，在新竹空軍基地內，將其於
    95年7月24日在新竹市○○路上之臺北富邦銀行所申請開設
    之帳號000000000號之帳戶存摺、提款卡及密碼等物，交付
    予同案被告丙○○使用，但當時並沒有約定金額，而同案被
    告丙○○事後有交付5,000元予伊，故伊以為係借用帳戶之
    紅包，係後來同案被告丙○○打電話向伊告知後，伊始得知
    同案被告丙○○將其所有之上開臺北富邦銀行帳戶提供予詐
    騙集團使用，且因而致被害人甲○○受詐騙而損失2萬元之
    事實等語（見偵查卷第46至50、99至103頁，本院96年度簡
    上字第73號刑事卷宗第21至24、61至64、69至75頁）。次第
    ：
（一）被害人甲○○於警詢、本院審判程序時之指訴。其稱：他
      與95年8月5日晚間11時30分許，在桃園縣蘆竹鄉○○路38
      6巷9號內，利用電腦撥接網路與1 名真實姓名均不詳，自
      稱「小佳」之年約20歲成年女子，在網路及時通上聊天並
      相約見面，該名自稱「小佳」之成年女子打電話要求他須
      至提款機前依照指示操作以便確認身分，他遂依其指示匯
      款2萬元至臺北富邦銀行帳號000000000號帳戶內，他因發
      覺有異而報警處理等語（見偵查卷第80、81頁，本院96年
      度簡上字第73號刑事卷宗第74、75頁）。
（二）證人即同案被告丙○○於警詢、偵查中及本院審判程序時
      之供述。其稱：他因受被告黃  星所託，而分別向軍中之同
      仁即被告乙○○、梁廷志等人借用、收購金融機構帳戶之
      存摺、提款卡及密碼等物，因而被告乙○○於95年7月底
      某日，在新竹空軍基地內，將伊所有之臺北富邦銀行帳號
      00 0000000號帳戶之存摺、提款卡及密碼等物提供予他後
      ，他再將所收購之金融機構帳戶之存摺、提款卡及密碼等
      物交付予同案被告黃  星，並於95年8月7日，他在上開新竹
      空軍基地內，將同案被告黃  星所提供之5,000元交付予被
      告乙○○等語（見偵查卷第17至21、100至103頁，本院96
      年度簡上字第73號刑事卷宗第66至69頁）。
（三）證人即同案被告梁廷志於警詢、偵查中之供述。其稱：他
      因經濟情況不好，遂於95年7 月23日，在新竹市中興百貨
      公司門口前，將其所申請開設之臺北富邦銀行帳號000000
      000號、台新銀行00000000000號等帳戶，以每本5,000 元
      之代價，出售予軍中之同事即同案被告丙○○，但他對於
      同案被告丙○○收購其所有之金融機構帳戶存摺之用途及
      是否有再向其他人收購金融機構之帳戶存摺均不知情等語
      （見偵查卷第22至27、99至103頁）。
（四）證人即同案被告黃  星於警詢、偵查中之供述。其稱：他
      於95年7月20日許，在新竹市○○路某間PUB店內，以每本
      金融機構之存摺（含提款卡）代價為5,000 元，委請被告
      丙○○代為收購金融機構之存摺（含提款卡），並將被告
      丙○○所收購之金融機構之存摺、提款卡及密碼等物，亦
      以每本5,000 元之代價，出售於真實姓名均不詳、綽號「
      大頭」之詐欺集團使用等語（見偵查卷第9至16、102至10
      3頁）。
（五）證人即員警鍾昇明於偵查中之證述。其稱：他有見過同案
      被告黃  星，但並沒有向同案被告黃  星提過要抓詐騙集團
      或收購人頭帳戶等語（見偵查卷第102至103頁）。
（六）上訴人即被告乙○○之臺北富邦銀行印鑑卡、身分證明文
      件、對帳單細項等資料（見偵查卷第51至55頁）。
（七）被害人甲○○之臺北富邦銀行交易明細表（見偵查卷第82
      頁）。
（八）桃園縣政府警察局桃園分局詐騙帳戶通報警示、詐騙電話
      斷話案件報告表、內政部警政署反詐騙案件紀錄表（見偵
      查卷第83、84頁）。
（九）新竹市第一分局員警馬諗莒於95年8 月16日、王壽明於95
      年9月26日所製作之偵查報告各1份（見偵查卷第6 、96頁
      ）。
（十）按刑法上之故意，分為直接故意（確定故意）與間接故意
      （不確定故意），「行為人對於構成犯罪之事實，明知並
      有意使其發生者」為直接故意；又「行為人對於構成犯罪
      之事實，預見其發生而其發生並不違背其本意者」為間接
      故意，刑法第13條第1項、第2項定有明文。茲衡諸常情，
      今日一般人至金融機關開設帳戶使用，係極為方便容易且
      迅速之事，苟有使用金融存款帳戶之正當用途，自以使用
      其本人或可信賴之親友申請之帳戶，最為便利安全，始可
      避免帳戶名義人反悔或心存歹念，利用通知掛失止付、變
      更存戶印鑑圖章或換摺之方式，將帳戶內之款項領走一空
      ，反致使用帳戶人蒙受損失，故苟非意圖以他人之帳戶從
      事不法用途，並藉以逃避查緝，自無花費金錢或以其他方
      法向無相當信賴關係之陌生人取得帳戶使用之理，且近年
      來以假貸款真詐財之犯罪類型層出不窮，該等犯罪，多數
      均係利用他人帳戶作為詐欺所得財物之出入帳戶，業經媒
      體廣為披載，是依一般人通常之知識、智能及經驗，均已
      詳知向陌生人購買、承租或其他方法取得帳戶者，多係欲
      藉該帳戶取得不法犯罪所得，且隱匿帳戶內資金之實際取
      得人之身分，以逃避追查，則上訴人乙○○係有智識之人
      ，對此亦應知之甚詳，從而上訴人乙○○對於交付上開臺
      北富邦銀行之帳戶之存摺、提款卡及密碼等資料予同案被
      告丙○○，將可能被用來作為詐欺取財等非法用途上，應
      有所預見，且不違背其本意，準此，上訴人乙○○顯有幫
      助詐欺取財之不確定故意存在，應堪認定。
（十一）再按刑法上之幫助犯，係指以幫助之意思，對於正犯資
        以助力，而未參與實施犯罪之行為者而言。查上訴人乙○○將其所有之系爭帳戶提供予真實姓名年籍均不詳之
        成年人做為詐欺取財之匯款指定帳戶之行為，要屬詐欺
        取財構成要件以外之行為，則上訴人乙○○應屬以幫助
        之意思，參與詐欺取財構成要件以外之行為，應以詐欺
        取財之幫助犯論。
（十二）綜上所述，本件事證明確，上訴人乙○○上揭犯行，堪
        予認定。
二、論罪科刑：
（一）按前開該名「大頭」、「小佳」之真實姓名年籍不詳之成
      年女子，基於意圖為自己不法所有之犯意聯絡，由「小佳
      」以網路聊天室之方式，引誘告訴人甲○○陷於錯誤，而
      依「小佳」之指示，由告訴人甲○○於95年8月6 日凌晨2
      時6分許，利用自動櫃員機匯款2萬元至上訴人乙○○所開
      立之臺北富邦銀行新竹分行帳號000000000 號帳戶內等情
      ，是前開「大頭」、「小佳」之真實姓名年籍不詳之成年
      男女，係共同犯刑法第339條第1項之詐欺取財罪。
（二）上訴人乙○○基於幫助上述真實姓名年籍不詳之「小佳」
      之成年女子向他人詐欺取財之不確定故意，將其所有之上
      開臺北富邦銀行新竹分行帳號000000000 號帳戶之存摺、
      提款卡及密碼等資料一併提供詐財之用，核其所為，係犯
      幫助犯刑法第339條第1項之詐欺取財罪，並應依刑法第30
      條第2 項之規定減輕其刑。上訴人乙○○所犯係幫助真實
      姓名年籍均不詳之「大頭」、「小佳」等成年人共同意圖
      為自己不法之所有，以詐術使人將本人之物交付之詐欺取
      財罪，原審就此未予審酌，本院在此予以補充。
（三）爰審酌上訴人乙○○並無前科，有臺灣高等法院被告前案
      紀錄表1 份在卷可佐，其素行良好，本案圖謀不勞而獲之
      私利而犯本罪，犯罪手段尚屬平和，上訴人乙○○販售上
      開臺北富邦銀行新竹分行帳號00000000 0號帳戶實際獲利
      為5,000元，另為詐欺之正犯實際犯罪所得總計為2萬元，
      其獲利均非鉅，又犯後坦承罪行不諱，犯行態度頗佳等一
      切情狀，認原審依刑法第339 條第1項、第30條第1項前段
      、第41條第1項前段及刑法施行法第1 條之1第1項、第2項
      前段，量處如主文所示之刑，併諭知易科罰金之折算標準
      ，核無不合，量刑亦屬妥適。
三、上訴人乙○○上訴意旨略以：就原審認定之犯罪事實予以認
    罪，惟因上訴人乙○○已與告訴人甲○○達成和解，告訴人
    甲○○表示希望上訴人乙○○能夠改進，莫再將金融機構帳
    戶賣予他人等語。經查：刑罰之量定，固屬法院自由裁量之
    職權行使，但仍應審酌刑法第57條所列各款事由及一切情狀
    ，為酌量輕重之標準，並非漫無限制。在同一犯罪事實與情
    節，如別無其他加重或減輕之原因，下級審法院量定之刑，
    亦無過重或失輕之不當情形，則上級審法院對下級審法院之
    職權行使，原則上應予尊重。本件原審判決針對上訴人乙○○之幫助詐欺犯行，量處有期徒刑3 月，並無失當之處，上
    訴人乙○○以希望從輕量刑為由提起上訴，尚無理由，應予
    駁回。又查，上訴人乙○○事後業已賠償告訴人甲○○2 萬
    元，有本院96年5 月29日審理筆錄足稽（見本院卷第75頁）
    另捐款3 萬元至財團法人罕見疾病基金會，以賑濟社會弱勢
    族群，表徵悔意，有彰化銀行匯款回條聯1 紙在卷足憑（見
    本院卷第79頁），又上訴人乙○○未曾故意犯罪受有期徒刑
    以上刑之宣告，已如前述，本院考量上訴人乙○○經此教訓
    當知警惕，應無再犯之虞，爰依刑法第74條第1項第1款之規
    定，爰併予宣告緩刑2年，以勵自新。
據上論斷，應依刑事訴訟法第455條之1 第1項、第3項、第368條
、第364條，刑法第74條第1項第1款，判決如主文。
本案經檢察官林奕到庭執行職務
中　　華　　民　　國　  96 　年　   6　 　月　   5    日
                    臺灣新竹地方法院第四法庭
                            審判長法  官  林秋宜
                                  法  官  馮俊郎
                                  法  官  劉兆菊
上正本證明與原本無異。
本案不得上訴。
中　　華　　民　　國　  96　 年   　6   　月   　5 　日
                                  書記官  蕭汝芳
